【裁判字號】    98,小上,41
【裁判日期】    990222
【裁判案由】    給付管理費
【裁判全文】
臺灣桃園地方法院民事裁定              98年度小上字第41號
上  訴  人  甲○○
被  上訴人  有誠意小鎮社區管理委員會
法定代理人  乙○○
訴訟代理人  謝修銘
上列當事人間請求給付管理費事件，上訴人對於民國98年6 月16
日本院桃園簡易庭98年度桃小字第739 號第一審小額民事判決提
起上訴，本院裁定如下：
    主  文
上訴駁回。
第二審訴訟費用新臺幣壹仟伍佰元由上訴人負擔。
    理  由
一、按小額事件之上訴程序，不得以民事訴訟法第469 條第6 款
    之「判決不備理由或理由矛盾」為由，指摘原判決為違背法
    令，蓋小額訴訟程序之判決書得僅記載主文，而就當事人有
    爭執事項，僅於必要時得加註理由要領而已（民事訴訟法第
    436 條之18第1 項參照），是小額事件之上訴程序，自不得
    以「判決不備理由或理由矛盾」為由，指摘原判決為違背法
    令，此觀民事訴訟法第436 條之32第2 項僅有準用同法第46
    8 條、第469 條第1 款至第5 款之規定，並無準用同法第46
    9 條第6 款之規定，亦可明瞭。復按對於小額程序第一審裁
    判之上訴或抗告，非以其違背法令為理由，不得為之；上訴
    狀內應記載上訴理由，表明下列各款事項：(一)原判決所違背
    之法令及其具體內容。(二)依訴訟資料可認為原判決有違背法
    令之具體事實，民事訴訟法第436 條之24第2 項、第436 條
    之25分別定有明文。是對於小額程序之第一審裁判提起上訴
    時，如上訴論旨並未具體指出原審認定事實有如何違反法令
    情事，更未具體指明其所違反法令之條項或其內容，自不得
    謂已合法表明上訴理由，其上訴難認為合法（最高法院70年
    度台上字第720 號判例意旨參照），而屬上訴不合程式，第
    二審法院應依同法第436 條之32第2 項準用同法第444 條第
    1 項以裁定駁回之（最高法院72年度台聲字第113 號裁判意
    旨參照）。而當事人提起上訴，如依民事訴訟法第468 條規
    定，以小額程序之第一審判決有不適用法規或適用法規不當
    為理由時，其上訴狀或理由狀應有具體之指摘，表明原判決
    所違背之法令及其具體內容，以及依訴訟資料可認為原判決
    有違背法令之具體事實，並揭示該法規之條項或其內容，若
    係成文法以外之法則，應揭示該法則之旨趣，倘為司法院解
    釋或最高法院之判例，則應揭示該解釋或判例之字號或其內
    容，如以民事訴訟法第469 條第1 款至第5 款所列情形為理
    由時，其上訴狀或理由書，應揭示合於該條款之事實。上訴
    狀或理由書如未依上開方法表明，或其所表明者，顯與上開
    法條規定不相合時，難認為已對小額程序之第一審判決之違
    背法令有具體之指摘，其上訴即不合法。
二、上訴意旨略以：按公寓大廈管理條例施行細則第12條第1 款
    規定，本條例第53條所定其共同設施之使用與管理具有整體
    不可分性之集居地區，係指依建築法第11條規定之一宗建築
    基地，內政部民國84年11月23日台內營字第840686號函（上
    訴理由誤載為台內字第84086 號函）亦同此見解。據上規範
    ，上訴人所居住之如意區並非與被上訴人管理之吉祥區為同
    一建築基地，被上訴人卻違背公寓大廈管理組織申請報備處
    理原則，逕將如意、富貴等區計134 戶及吉祥區298 戶一併
    報備與主管機關為其管轄，足證被上訴人管理委員會之報備
    違反管理組織申報相關規則，上訴人業已舉證明確，原判決
    採信被上訴人主張有失公平。其次，有誠意小鎮社區吉祥區
    及如意區間隔之桃園縣八德市○○路133 巷為國有道路，被
    上訴人於該條道路前後設置鐵門禁止汽機車通行，係屬違法
    路霸之行為，原審卻以前開共用鐵門之行為認定吉祥區、如
    意區具有整體不可分性，實有疑義。以上觀之，被上訴人應
    僅具吉祥區之管理委員會資格，非為如意區合法之管理委員
    會，其所訂定之管理費收費標準亦僅適用於吉祥區。若被上
    訴人欲增收他區即如意區、富貴區之管理費用，必須依有誠
    意小鎮住戶規約第3 章第17條之規定，經居住於如意、富貴
    二區之區分所有權人同意，始得成為議案表決。被上訴人未
    經如意、富貴二區區分所有權人同意，即越區對上訴人強制
    收取管理費用，殊無理由。上訴人於94年即提案爭取如意區
    自治基本權利，曾經召集如意區聯署超過2 分之1 請求另組
    織管理委員會，被上訴人置之不理，推辯必須如意區全體12
    5 戶住戶全部聯署，或連同如意、富貴及吉祥等區合併表決
    通過，如意區方得成立管理委員會。衡如意區與吉祥區之住
    戶戶數分別為125 戶、298 戶，戶數不成比例，無論如何表
    決均為需服從多數之少數，有違管理條例立法自治精神等語
    。並聲明：1.原判決廢棄。2.上開廢棄部分，被上訴人第一
    審之訴駁回。
三、經核其上訴理由，均曾為原審於判決中進行審酌，上訴人並
    未依首揭條文及判例意旨內容具體指出原審判決有如何違背
    法令，更未指明原審判決所違反之法令條項或其內容以及依
    訴訟資料有何判決違背法令之具體事實，其所陳述之內容均
    係涉及事實認定及取捨證據之問題，自難認已合法表明上訴
    理由。從而，上訴人對原審判決既未具體指出原審有何合於
    民事訴訟法第468 條或469 條所列各款之違背法令事實，更
    未指明其所違反法令之條項或內容及具體指摘原審判決究係
    違反何種經驗法則或論理法則，實難認上訴人業已合法表明
    「原判決有違背法令」之上訴理由，揆諸前揭說明，自不得
    謂已合法表明上訴理由。其上訴不合程式，難認為合法，自
    應由第二審法院以裁定駁回之。
四、再者，內政部84年11月23日台內營字第840686號函釋之適用
    範圍，乃包含：(一)以同一建築基地範圍為限。(二)如係依山坡
    地開發建築管理辦法規定而申請許可建築者，以其申請開發
    許可之範圍為限，該解釋範圍雖與公寓大廈管理條例施行細
    則第12條第1 款、第2 款規定之內容相符，然該內政部函釋
    作成之日期為84年，而公寓大廈管理條例施行細則相關之規
    定則係85年間方制定，故前者函釋自無限縮解釋公寓大廈管
    理條例第53條適用範圍之理，且公寓大廈管理條例施行細則
    第12條第3 款規定係以前者為基礎而補充原函釋之不足。準
    此，所謂「共同設施之使用與管理具有整體不可分性之集居
    地區」，並不囿於該函釋所示之「同一建築基地範圍」、「
    如係依山坡地開發建築管理辦法規定而申請許可建築者，以
    其申請開發許可之範圍為限」兩種情形，而包含「其他經直
    轄市、縣（市）主管機關認定其共同設施之使用與管理具有
    整體不可分割之地區」之情形。查本件被上訴人既係經桃園
    縣政府審查後同意備查而合法成立之管理委員會，自屬前揭
    公寓大廈管理條例施行細則第12條第3 款規定之情形，而為
    「多數各自獨立使用之建築物、公寓大廈，其共同設施之使
    用與管理具有整體不可分性之集居地區」，附此敘明。
五、本件第二審訴訟費用確定為如主文第2項所示金額。
六、據上論結，本件上訴為不合法，依民事訴訟法第436 條之32
    第1 項、第2 項、第444 條第1 項前段、第436 條之19第1
    項、第95條、第78條，裁定如主文。
中    華    民    國    99    年    2     月    22    日
                  民事第一庭  審判長法  官  郭琇玲
                                    法  官  郭俊德
                                    法  官  林哲賢
以上正本證明與原本無異
本裁定不得抗告
中    華    民    國    99    年    2     月    23    日
                                    書記官  陳佳彬

司法院資訊處製作；財團法人民間司法改革基金會備份。
